最高法院民事判決　　　　　　　　　　　　　　　八十七年度台上字第二一六一號
　　上　訴　人　台灣省新竹縣橫山鄉公所
　　法定代理人　古榮耀
　　訴訟代理人　楊玉簪律師
　　被 上訴 人　新億營造有限公司
　　法定代理人　彭英妹
右當事人間請求給付承攬報酬事件，上訴人對於中華民國八十六年十一月十八日台灣
高等法院第二審判決（八十六年度上字第六三五號），提起上訴，本院判決如左：
    主  文
上訴駁回。
第三審訴訟費用由上訴人負擔。
    理  由
本件被上訴人主張：上訴人於民國八十二年一月十一日以工程總價新台幣（下同）一
千三百一十八萬元將橫山鄉老人文康活動中心新建工程發包與伊興建，雙方並簽訂工
程合約，系爭工程已於八十二年十二月卅一日全部完工，經上訴人於八十五年四月九
日驗收合格，尚餘工程尾款一百九十一萬一千一百元未付。伊於八十五年七月間依約
通知上訴人並送達發票，上訴人迄未依約支付，經伊屢催亦不獲置理等情，爰求為命
上訴人給付伊一百九十一萬一千一百元及加計法定遲延利息之判決（第一審駁回被上
訴人之請求，被上訴人提起上訴，原審就其中一百七十七萬九千三百元本息部分，廢
棄改判如被上訴人之聲明，並駁回被上訴人其餘之上訴。上訴人就其敗訴部分，提起
第三審上訴）。
上訴人則以：系爭工程依約定應於八十二年五月卅一日前完工，被上訴人未依限完工
並延遲至同年十月十六日始向伊申請延展完工期限至八十二年十二月卅一日。被上訴
人自八十二年六月一日起至八十二年十月十五日止，逾期完工日數為一百三十七日，
依約應扣逾期罰款一百八十萬五千六百六十元，扣除後尚餘之工程尾款十萬五千四百
四十元為被上訴人須繳納之保固金，伊已無給付被上訴人工程款之義務等語，資為抗
辯。
原審依審理之結果，以﹕被上訴人承包興建系爭工程，已於八十二年十二月卅一日完
工，並經上訴人於八十五年四月九日驗收合格，尚有工程尾款一百九十一萬一千一百
元迄未支付等事實，為上訴人所不爭執，且有系爭工程之工程合約、營繕工程結算驗
收證明書及發票等影本在卷為憑（一審促字卷五至十頁），堪信被上訴人之主張為真
實。查兩造所簽訂前揭工程合約第四條固有約定「本工程應於雙方簽訂合約後十日內
開工，並於八十二年五月卅一日完成」，惟被上訴人已依約於八十二年一月廿七日向
上訴人申報開工，而上訴人於同年四月間始領得建築執照，且又變更設計，被上訴人
乃於同年十月十六日以上開理由向上訴人申請延展完工期限至八十二年十二月底。被
上訴人申請延展完工期限，業經上訴人於八十二年十月二十日以（八二）橫鄉民字第
八四八一號函覆被上訴人：「貴公司申請本鄉老人文康活動中心新建工程展期案經查
屬實，本所准予展延工期至八十二年十二月底請查照」等事實，亦為兩造所不爭執，
且有被上訴人八十二年十月十六日申請書、上訴人上開函文及營造業承攬土木工程開
工報告表影本各乙件附卷足憑（一審訴字卷二一、二二、五一頁）。足認兩造對於系
爭工程合約第四條所約定「………並於八十二年五月卅一日完成」之內容，已合意變
更為「………並於八十二年十二月底完工」，而系爭工程被上訴人既已於八十二年十
二月底完工，被上訴人自無逾期完工可言。上訴人抗辯被上訴人逾期完工，應扣逾期
罰款，自非可採。次查，系爭工程合約第十九條約定：「乙方（指被上訴人）於工程
完成時，應即通知甲方（指上訴人），甲方接獲乙方前項通知時，甲方應於十五日內
初驗，俟驗收合格後，經甲方通知乙方送達領款發票日起三日內付清承包價款」。本
件被上訴人既已依限完工並由上訴人於八十五年四月九日驗收合格，上訴人自有依上
開工程合約第十九條約定，於被上訴人送達領款發票日起三日內付清承包價款之義務
。又被上訴人已於八十五年七月間送達00000000號發票，且系爭工程尚有一
百九十一萬一千一百元之工程尾款迄未支付之事實，為上訴人所不爭執。惟依系爭工
程合約第二十二條約定：「工程自經甲方驗收合格之日起，由乙方保固五年………」
，及第二十一條乙項第三款約定：「全部工程完成並經正式驗收，乙方並已繳存保固
切結及保不漏切結，除保留工程總價百分之一作為工程保固金，俟保固期滿後再行發
還外，其餘尾款結清，並無息退還乙方所繳存之全部工程保證金」。本件系爭工程總
價為一千三百一十八萬元，保留工程之保固金應為十三萬一千八百元，上訴人抗辯應
扣除工程保固金，尚屬可採。被上訴人對上訴人所得請求之工程尾款一百九十一萬一
千一百元，扣除工程保固金十三萬一千八百元後為一百七十七萬九千三百元。被上訴
人請求上訴人給付承攬報酬一百七十七萬九千三百元及加計自本件支付命令送達之翌
日即八十五年十二月十日起至清償日止之法定遲延利息，於法有據，應予准許。並說
明上訴人其餘抗辯為不足採之理由，爰將此應准許部分，第一審所為被上訴人敗訴之
判決廢棄，改判如其聲明，經核於法並無違背。上訴論旨，就原審取捨證據、認定事
實及解釋契約之職權行使，指摘原判決不當，求予廢棄，非有理由。
據上論結，本件上訴為無理由。依民事訴訟法第四百八十一條、第四百四十九條第一
項、第七十八條，判決如主文。
中      華      民      國    八十七    年      九      月     十一     日
                              最高法院民事第二庭
                                  審判長法官  曾  桂  香
                                        法官  劉  延  村
                                        法官  徐  璧  湖
                                        法官  劉  福  聲
                                        法官  黃  秀  得
      右正本證明與原本無異
                                              書  記  官
中      華      民      國    八十七    年      九      月    二十二    日
